【裁判字號】    90,自,207
【裁判日期】    900710
【裁判案由】    詐欺
【裁判全文】
臺灣臺北地方法院刑事裁定                            九十年度自字第二○七號
    自  訴  人  松忠交通有限公司  設台北市松山區○○○路二四○號
    代  表  人  甲○○
    自訴代理人  乙○○
    被      告  丙○○
右列被告因詐欺案件，經自訴人提起自訴，本院裁定如左：
    主  文
自訴駁回。
    理  由
一、按法院或受命推事於自訴案件第一次審判期日前訊問及調查結果，如認為案件有
    刑事訴訟法第二百五十二條至第二百五十四條之情形者，得以裁定駁回其自訴，
    同法第三百二十六條第三項定有明文。
二、本件自訴意旨略稱：被告丙○○明知計程車靠行需繳納行政管理費，並支付車行
    代繳之燃料費、牌照稅、保險費、交通違規罰款，竟意圖為自己不法之利益，於
    民國（下同）八十七年十二月二十一日以其自購之福特牌ＬＡＳＥＲ─５Ａ型式
    ，引擎號碼Ｎ0000000Ｆ號營業小客車至自訴人之營業處所，佯稱欲借牌
    靠行，致自訴人陷於錯誤，將Ｅ５─０８６號營業小客車之號牌行照借予被告使
    用。詎被告自借得上開號牌後，即拒絕繳納任何費用，屢經催討，均不置理，核
    其所為顯有觸犯刑法第三百三十九條第二項之詐欺得利罪嫌，為此提起本件自訴
    云云。
三、按犯罪事實應依證據認定之，無證據不得推定其犯罪事實，又不能證明被告犯罪
    者應諭知無罪之判決，刑事訴訟法第一百五十四條及第三百零一條第一項分別定
    有明文。又刑事訴訟法上所謂認定事實之證據，係指足以認定被告確有犯罪行為
    之積極證據而言，該項證據自須適合於被告犯罪事實之認定，始得採為斷罪資料
    ，事實之認定應憑證據，如未發現相當證據，或證據不足以證明，自不能以推測
    或擬制之方法，以為裁判之依據，告訴人之告訴，係以使被告受刑事訴追為目的
    ，是其陳述是否與事實相符，仍應調查其他證據以資審認。又刑法第三百三十九
    條第一項詐欺罪之成立，以意圖為自己不法之所有，以詐術使人將本人或第三人
    之物交付為要件，所謂以詐術使人交付，必須被詐欺人因其詐術而陷於錯誤，若
    其所用之方法不能認為詐術，亦不致使人陷於錯誤，即不構成該罪，最高法院二
    十九年上字第三一○五號、四十年臺上字第八六號、五十二年臺上字第一三○○
    號、四十六年臺上字第二六○號分別著有判例可資參照。
四、訊據被告堅決否認有上揭犯行，辯稱：伊先前已經返還部分款項，而因景氣不佳
    致無法返還剩餘款項，並無詐欺犯意等語。自訴代理人對於被告有清償部分款項
    一情並不否認（參本院九十年五月十七日訊問筆錄），更稱因為被告未繳款時，
    確係一時無法與被告取得聯繫，始認為被告有詐欺犯意，嗣後雙方取得聯繫後，
    始知被告有財務上困難，被告並且積極與自訴人協調還款方式等語（參本院九十
    年六月七日訊問筆錄）。是依上揭自訴人之陳述與被告之辯詞，可知被告確有還
    款之意，換言之，並無不法所有意圖，自訴人僅因一時無法聯絡被告，且被告還
    款確有遲延等情，即認為被告有詐欺犯行，恐嫌速斷。此外，復查無其他積極證
    據證明被告有自訴意旨所指犯行，自訴人亦無法提供證明被告犯罪之明確證據供
    本院佐參，既無法證明被告犯罪，參酌上揭說明，本件自訴應予駁回。
據上論結，應依刑事訴訟法第三百二十六條第三項、第二百五十二條第十款裁定如主
文。
中    華    民    國      九十      年      七        月      十        日
                                      臺灣臺北地方法院刑事第九庭
                                          法  官  汪  漢  卿
右正本證明與原本無異
如不服本裁定應於送達後五日內向本院提出抗告狀
                                          書記官  石  幸  代
中    華    民    國      九十      年      七        月      十三      日


司法院資訊處製作；財團法人民間司法改革基金會備份。
